臺灣高等法院民事判決
111年度重上更一字第79號
上  訴  人  王惠君  
訴訟代理人  林至偉律師
複  代理人  廖庭萱律師                     
被  上訴人  宇馥建設股份有限公司

法定代理人  婁成福
被  上訴人  張顥瀚（原名:張逸鈞）



訴訟代理人  許博森律師
            陳羿蓁律師                      
上列當事人間請求給付投資款事件，上訴人對於中華民國107年9
月25日臺灣臺北地方法院第一審判決（106年度重訴字第1168號
）提起上訴，經最高法院發回更審，本院於111年11月2日言詞辯
論終結，判決如下：
    主  文
原判決關於駁回上訴人後開第二項之訴，及該部分假執行之聲請
，暨訴訟費用之裁判，均廢棄。
上開廢棄部分，被上訴人應連帶給付上訴人新臺幣貳仟貳佰伍拾
萬元，及自民國一百零六年一月一日起至清償日止，按週年利率
百分之五計算之利息。
其餘上訴駁回。
第一審、第二審及發回前第三審訴訟費用由被上訴人連帶負擔。
本判決所命給付，於上訴人以新臺幣柒佰伍拾萬元為被上訴人供
擔保後，得假執行。但被上訴人如以新臺幣貳仟貳佰伍拾萬元為
上訴人預供擔保，得免為假執行。
    事實及理由
壹、程序方面：
　　本件被上訴人宇馥建設股份有限公司（下稱宇馥公司）經合
    法通知，未於言詞辯論期日到場，核無民事訴訟法第386條
    各款所列事由，爰依上訴人之聲請，由其一造辯論而為判決
    。
貳、實體方面：　　
一、上訴人主張：伊依序於民國100年2月11日、同年5月間投資
    宇馥公司在臺北市○○○路之上○○住宅新建工程（下稱系爭建
    案）合計新臺幣（下同）1,500萬元，並簽訂投資計畫合約
    書各1份（下合稱系爭合約），約定投資期間至103年2月28
    日止，宇馥公司與連帶保證人即被上訴人張顥瀚嗣於101年2
    月15日在系爭合約加註附註約款（下稱系爭附註約款），記
    載保證伊結案利潤共為750萬元。系爭建案已興建完成，取
    得使用執照，惟宇馥公司迄未依約於103年2月28日投資期間
    屆滿時給付投資本金及保證獲利共計2,250萬元等情。依系
    爭附註約款之約定，請求被上訴人連帶給付伊2,250萬元（
    即投資本金1,500萬元＋利潤750萬元＝2,250萬元），並加計
    自103年3月1日起算之法定遲延利息（原審為上訴人敗訴之
    判決，上訴人聲明不服，提起上訴）。上訴聲明：㈠原判決
    廢棄。㈡被上訴人應連帶給付上訴人2,250萬元，及自103年3
    月1日起至清償日止，按週年利率5%計算之利息。㈢願供擔保
    請准宣告假執行。   
二、宇馥公司雖未於本院言詞辯論期日到場，惟依其先前到庭及
    以書狀所為之陳述，與張灝翰則均以：系爭合約並無返還投
    資原本之約定，雖記載投資期間為撥付日起至103年2月28日
    止，惟上訴人於簽立系爭合約後，嗣於101年2月15日始增加
    系爭附註約款，約定保證利潤應俟投資計畫「結案」後給付
    ，非於103年2月28日屆至時給付。系爭建案除1樓建物分配
    予地主外，其餘2至7樓建物，現尚未拍定或銷售完畢過戶結
    案得以結算損益，自無結案利潤可供分配。況張灝翰僅於系
    爭附註約款簽名，即已清楚表明連帶保證之範圍限定在保證
    利潤750萬元，自無從令其就投資本金1,500萬部分負連帶清
    償責任等語，資為抗辯。並答辯聲明：㈠上訴駁回。㈡如受不
    利判決，願供擔保請准宣告免為假執行。
三、本院之判斷：
  ㈠上訴人與宇馥公司於100年2月11日、100年5月間簽立系爭合
    約，約定由上訴人出資共計1,500萬元以投資系爭建案，投
    資期間為撥付日起至103年2月28日止（如有提前或延後雙方
    應另協議），上訴人業已交付投資款共計1,500萬元完訖；
    宇馥公司於101年2月15日在系爭合約加註系爭附註約款，記
    載保證上訴人結案利潤共750萬元，張顥瀚並於系爭附註約
    款下方以連帶保證人身分簽名等情，業據上訴人提出系爭合
    約、資金移轉同意書、支票4紙為證【見臺灣士林地方法院
    （下稱士林地院）106年度重訴字第267號卷第16至25頁、原
    審卷第49至50頁】，復據彰化商業銀行東臺北分行以107年4
    月13日彰東北字第10700039號函覆稱上開4紙支票均已兌現
    等語綦詳（見原審卷第76頁），上開事實自堪認屬實。
  ㈡按解釋契約，應於文義上及論理上詳為推求，以探求當事人
    立約時之真意，並通觀契約全文，斟酌訂立契約當時之情形
    及其他一切證據資料，依誠信原則，從契約之主要目的及經
    濟價值作全盤之觀察，以為其判斷之基礎，不能徒拘泥字面
    或截取契約中部分字句，任意推解致失其真意。又當事人本
    於自主意思所締結之契約，若其內容不違反法律強制規定或
    公序良俗，基於私法自治及契約自由原則，應有拘束契約當
    事人之效力。經查：
  ⒈觀諸上訴人與宇馥公司固以系爭合約第壹章第4條、第肆章第
    2條依序約定：「本計畫由宇馥建設股份有限公司為實際經
    營工作，出資人僅就其本投資計畫出資額負責，並按照本投
    資計畫出資比例享受利益」、「本計畫決算盈餘，應先提繳
    稅款，次提分配雙方（按甲乙雙方投資額除總出資額之比例
    分配）。」，惟雙方既已於101年2月15日另加註系爭附註約
    款記載：「本合約保證甲方（即上訴人）結案利潤為新台幣
    參佰柒拾伍萬元整（稅前）」等語（見士林地院106年度重
    訴字第267號卷第17至19、22至24頁），顯已就系爭合約原
    來關於上訴人依其出資比例分配盈餘部分，變更為被上訴人
    不論系爭建案盈虧均可獲得利潤共計750萬元（即375萬元×2
    件＝750萬元）；又所謂利潤係指於投入本金外可另獲得之收
    益而言，宇馥公司既已承諾不論盈虧均應給付上訴人利潤，
    依系爭附註約款所應給付者自亦包含上訴人投資之本金共1,
    500萬元在內，始符雙方約定之真意。再系爭附註約款形式
    上雖僅記載給付上訴人利潤，惟性質上包含投資本金之返還
    ，此對曾任宇馥公司董事之張顥翰（見本院107重上字第861
    號卷一第171至173頁）而言，應非難以理解，且保證債務係
    從屬於主債務而存在，張顥翰於系爭附註約款下方以連帶保
    證人身分簽名，自應就宇馥公司依該約款承諾給付上訴人之
    投資本金及利潤均負連帶給付之責，其辯稱僅係就上訴人結
    案利潤之給付為連帶保證云云，尚無可採。
  ⒉次觀系爭合約第貳章第4條約明：「投資期間為撥付日啟（應
    為「起」之誤載）至民國103年2月28日止（如有提前或延後
    雙方應另協議）」（見士林地院106年度重訴字第267號卷第
    18、23頁），參以證人林明科於更審前之本院第二審程序中
    所證：系爭合約第貳章第4條約定之期間係預定投資期間，
    即預定結案的時間等情（見本院107年度重上字第861號卷一
    第481頁），可見上訴人因投資系爭建案而與宇馥公司簽署
    系爭合約時，雙方係以宇馥公司預定之結案時間即103年2月
    28日作為該投資期間屆滿之日；系爭附註約款之增訂未變動
    前開投資期間，其後，除上訴人自認其與宇馥公司就投資關
    係結束而得取回投資本金即利潤之時點已協議延後至105年1
    2月31日（見最高法院110年度台上字第270號卷第34頁）外
    ，被上訴人未證明上訴人與宇馥公司間另達成其他變更結案
    日期之協議，系爭合約之投資期間自已於105年12月31日屆
    滿，依上說明，系爭建案於是日即屬結案。被上訴人既不論
    系爭建案盈虧均應依系爭附註約款連帶給付上訴人利潤共計
    750萬元，該約款亦明載上訴人所得獲取利潤之確切數額，
    上訴人獲利之高低本不受系爭建案結算結果之影響；遑論系
    爭建案已於105年12月8日取得使用執照，於106年1月19日辦
    理建物所有權第一次登記，其中1樓建物已登記予訴外人即
    合建地主周婀娜，另2至7樓建物業於109年3月23日由訴外人
    豐泰資產管理股份有限公司（下稱豐泰公司）於原法院108
    年度司執字第62225號強制執行事件中以1億888萬8,000元拍
    定等情，業有系爭建案之臺北市○○區○○段0○段0000○0000○號
    建物（即前開0至0樓建物）登記謄本、臺北市政府都市發展
    局105使字第0250號使用執照存根、不動產拍賣筆錄（拍定
    ）為證（見本院107年度重上字第861號卷一第117至141、16
    1頁、本院卷第147頁），並經本院核閱前開強制執行事件卷
    宗無訛，縱經證人林明科提起訴訟對豐泰公司主張優先承買
    權，惟此不會影響該部分建物拍定之價格，故系爭建案實際
    上亦已處於得計算損益之狀態，被上訴人猶辯稱因尚未結算
    損益而尚未結案，其等自無從給付上訴人結案利潤及返還投
    資本金云云，亦無可取。系爭建案既已結案，被上訴人自應
    依系爭附註約款連帶給付上訴人投資本金及利潤共2,250萬
    元，並依民法第229條第l項規定，自系爭建案結案而應給付
    前開款項予上訴人之期限屆滿時即105年12月31日對上訴人
    負給付遲延責任。從而，上訴人依系爭附註約款，請求被上
    訴人連帶給付2,250萬元，及自陷於給付遲延之翌日即106年
    1月1日起至清償日止，按週年利率5%計算之利息，即屬有據
    ，應予准許；逾此範圍之主張，則無依據，不應准許。
四、綜上所述，上訴人依系爭附註約款之約定，請求被上訴人連
    帶給付2,250萬元，及自106年1月1日起至清償日止，按週年
    利率5%計算之利息，為有理由，應予准許；逾此範圍之主張
    ，為無理由，應予駁回。原審就上開應准許部分，為上訴人
    敗訴之判決，並駁回其假執行之聲請，尚有未洽，上訴意旨
    指摘原判決此部分不當，求予廢棄改判，為有理由，爰由本
    院予以廢棄改判如主文第2項所示。至於上訴人之請求不應
    准許部分，原判決為上訴人敗訴之判決，並駁回其假執行之
    聲請，並無不合，上訴意旨求予廢棄改判，為無理由，應駁
    回其上訴。又上訴人勝訴部分，兩造均陳明願供擔保宣告准
    免假執行，經核均無不合，爰分別酌定相當額准許之。
五、本件事證已臻明確，兩造其餘之攻擊或防禦方法及所用之證
    據，經本院斟酌後，認為均不足以影響本判決之結果，爰不
    逐一論列，附此敘明。
六、據上論結，本件上訴一部為有理由、一部為無理由，依民事
    訴訟法第450條、第449條第1項、第85條第2項、第79條、第
    463條、第385條第1項前段、第390條第2項、第392條第2項
    ，判決如主文。
中　　華　　民　　國　　111 　年　　11　　月　　23　  日
                  民事第二十三庭
                        審判長法  官  張松鈞
         　　　 　　　　　　　法  官　楊舒嵐
        　　　　　　　　　　　法  官　許勻睿
正本係照原本作成。
如不服本判決，應於收受送達後20日內向本院提出上訴書狀，其
未表明上訴理由者，應於提出上訴後20日內向本院補提理由書狀
（均須按他造當事人之人數附繕本）上訴時應提出委任律師或具
有律師資格之人之委任狀；委任有律師資格者，另應附具律師資
格證書及釋明委任人與受任人有民事訴訟法第466條之1第1項但
書或第2項所定關係之釋明文書影本。
中　　華　　民　　國　　111 　年　　11　　月　　25　　日

　　　　　　　　　　　　　    書記官  秦湘羽